【裁判字號】    95,訴,560
【裁判日期】    950731
【裁判案由】    違反槍砲彈藥刀械管制條例
【裁判全文】
臺灣屏東地方法院刑事判決               95年度訴字第560號
公  訴  人  臺灣屏東地方法院檢察署檢察官
被      告  甲○○
上列被告因違反槍砲彈藥刀械管制條例案件，經檢察官提起公訴
（95年度偵字第2504號），被告已就被訴事實為有罪之陳述，本
院裁定適用簡式審判程序，判決如下：
    主  文
甲○○未經許可，寄藏子彈，累犯，處有期徒刑陸月，併科罰金
新台幣萬元，有期徒刑如易科罰金，以佰元折算壹日，罰金
如易服勞役，以參佰元即新台幣玖佰元折算壹日。
    事  實
一、甲○○於民國93年間因違反毒品危害防制條例案件，經本院
    判處應執行有期徒刑1 年確定，於94年7 月20日縮刑期滿執
    行完畢。猶不知悔改，於95年4 月13日下午8 、9 時許，接
    獲其友人綽號「蕭仔」之不詳姓名年籍成年男子電話，委託
    其至屏東縣內埔鄉○○村○○路旁水溝，拾取「蕭仔」放置
    在水溝內之具殺傷力之子彈1 顆，並代為保管，竟仍基於未
    經許可寄藏子彈之犯意而應允之，並旋即前往上址拾取該子
    彈，藏放在屏東縣內埔鄉○○村○○路○ 段福泉巷163 號其
    住處，未經許可而寄藏子彈。嗣於95年4 月15日上午11時45
    分許，為警在上開住處查獲，並扣得子彈1 顆。
二、案經屏東縣警察局內埔分局報告臺灣屏東地方法院檢察署檢
    察官偵查起訴。
    理  由
一、上開犯罪事實，業據被告甲○○於警詢、偵查及本院審理時
    坦承不諱，並有查獲現場相片1 張附卷及上開子彈1 顆扣案
    可資佐證，上開扣案子彈送請內政部警政署刑事警察局鑑定
    之結果認：送鑑子彈1 顆，認係9mm 制式子彈，經試射，可
    擊發，認具殺傷力，有該局95年5 月17日刑鑑字第09500605
    63號槍彈鑑定書1 份附卷可稽，足認被告之自白與事實相符
    ，應堪採信。是本件事證明確，被告犯行堪以認定。
二、核被告甲○○所為，係犯槍砲彈藥刀械管制條例第12條第4
    項之未經許可寄藏子彈罪。又被告寄藏子彈1 顆之行為，當
    然包含持有性質，故其持有行為應為寄藏行為所吸收，不另
    論罪。公訴意旨認被告所為係犯未經許可持有子彈罪，容有
    未合，惟寄藏子彈與持有子彈乃實質上一罪關係，且寄藏、
    持有子彈分別規定於同一法條同一項內，故不生變更起訴法
    條之問題，併予敘明。又被告前於93年間因違反毒品危害防
    制條例案件，經本院判處應執行有期徒刑1 年確定，於94年
    7 月20日縮刑期滿執行完畢，有臺灣高等法院被告前案紀錄
    表1 份附卷可稽，其於有期徒刑執行完畢後5 年內，再犯有
    期徒刑以上刑之本罪，雖被告行為後，刑法第47條累犯之規
    定業於94年1 月7 日修正公布，並於95年7 月1 日施行，然
    不論依修正前之刑法第47條，或修正後之刑法第47條第1 項
    之規定，均構成累犯，對被告而言並無有利或不利之情形，
    自不生新舊法比較之問題，是應逕依行為時（即修正前）刑
    法第47條，論以累犯，並加重其刑。爰審酌被告寄藏具殺傷
    力之子彈1 顆，對社會治安之危害尚非重大，素行，犯罪動
    機，犯罪後供認犯行之態度等一切情狀，量處如主文所示之
    刑。又本件被告犯罪時之刑法第41條第1 項前段規定：「犯
    最重本刑為5 年以下有期徒刑以下之刑之罪，而受6 個月以
    下有期徒刑或拘役之宣告，因身體、教育、職業、家庭之關
    係或其他正當事由，執行顯有困難者，得以1 元以上3 元以
    下折算一日，易科罰金。」；而被告行為時之易科罰金折算
    標準，依修正前罰金罰鍰提高標準條例第2 條前段（現已刪
    除）規定，就其原定數額提高為100 倍折算1 日，則本件被
    告行為時之易科罰金折算標準，應以銀元300 元折算1 日，
    經折算為新臺幣後，應以新臺幣900 元折算為1 日。惟95年
    7 月1 日修正公布施行之刑法第41條第1 項前段則規定：「
    犯最重本刑為五年以下有期徒刑以下之刑之罪，而受六個月
    以下有期徒刑或拘役之宣告者，得以新臺幣一千元、二千元
    或三千元折算一日，易科罰金。」，比較修正前後之易科罰
    金折算標準，以95年7 月1 日修正公布施行前之規定，較有
    利於受刑人。再刑法關於罰金易服勞役之部分，刑法第42條
    第2 項原規定：「易服勞役以一元以上三元以下，折算一日
    。但勞役期限不得逾六個月。」；另罰金罰鍰提高標準條例
    第2 條（現已刪除）亦規定：「依刑法第四十一條易科罰金
    或第四十二條第二項易服勞役者，均就其原定數額提高為一
    百倍折算一日；法律所定罰金數額未依本條例提高倍數，或
    其處罰法條無罰金刑之規定者，亦同。」；又現行法規所定
    貨幣單位折算新臺幣條例第2 條則規定：「現行法規所定金
    額之貨幣單位為圓、銀元或元者，以新臺幣元之三倍折算之
    。」。則依上開規定，罰金之法定刑以新臺幣規定者，於易
    服勞役時應以新臺幣300 元、600 元或900 元定其折算1 日
    之標準。而刑法修正施行後，原第42條第2 項移列為同條第
    3 項，並規定為：「易服勞役以新臺幣一千元、二千元或三
    千元折算一日。但勞役期限不得逾一年。」，另罰金罰鍰提
    高標準條例第2 條之規定配合刑法修正同時刪除，又修正後
    刑法第42條第2 項之折算金額改以新臺幣計算，自無再適用
    現行法規所定貨幣單位折算新臺幣條例第2 條規定之餘地。
    則自95年7 月1 日刑法修正施行及罰金罰鍰提高標準條例第
    2 條修正刪除後，罰金之法定刑以新臺幣規定者，於易服勞
    役時即應以新臺幣1000元、2000元或3000元定其折算1 日之
    標準。上開關於易服勞役折算標準規定之修正，雖非個別刑
    罰處罰規定或構成要件之變更，然已影響行為人刑罰之法律
    效果，應屬刑法第2 條第1 項所定之法律變更（最高法院83
    年度台非字第199 號判決參照）。而比較上揭修正前後之規
    定，修正後之規定折算1 日之罰金金額較高，被告循此易服
    勞役時得折算為較少之勞役日數，故以修正後之規定有利於
    被告。惟按行為後法律有變更者，適用行為時之法律；但行
    為後之法律有利於行為人者，適用最有利於行為人之法律，
    刑法第2 條第1 項定有明文。又比較適用最有利於行為人之
    法律，應就罪刑有關之一切情形，比較其全部之結果，而為
    整個之適用，不能割裂而分別適用有利益之條文（最高法院
    27年上字第2615號判例參照）。查本件被告所處有期徒刑6
    月，罰金為新臺幣30,000元，經綜其全部折算之結果而為比
    較，以修正前刑法有利於被告，應一體適用修正前刑法之規
    定。自應依現行刑法第2 條第1 項前段，適用修正前刑法第
    41條第1 項前段規定，定其易科罰金之折算標準，及依修正
    前刑法第42條第2 項規定，就所處罰金刑部分諭知如主文所
    示之易服勞役折算標準。
三、扣案之子彈因已於鑑定時試射而不具子彈之功能，非違禁物
    ，復非屬被告所有之物，核與刑法第38條所定之沒收要件不
    符，爰不為沒收之宣告；至於扣案之不具殺傷力之改造手槍
    1 枝、槍管1 枝、電鑽鑽頭10支、挫刀11支、彈簧9 個、電
    鑽1 支、斜口鉗1 支、尖嘴鉗1 支、十字螺絲起子1 支、一
    字螺絲起子1 支、電鎔器1 支及拋光工具7 支等物，因被告
    所涉其他違反槍砲彈藥刀械管制條例案件，已經臺灣屏東地
    方法院檢察署檢察官為不起訴處分確定，而扣案之物非供本
    件犯罪所用之物，且非屬違禁物，亦不予宣告沒收，併此敘
    明。
據上論斷，應依刑事訴訟法第273 條之1 第1 項、第299 條第1
項前段，槍砲彈藥刀械管制條例第12條第4 項，刑法第2 條第1
項前段、第11條前段、修正前刑法第47條、第41條第1 項前段、
第42條第2 項，罰金罰鍰提高標準條例第1 條前段、修正前罰金
罰鍰提高標準條例第2 條，現行法規所定貨幣單位折算新台幣條
例第2 條，判決如主文。
本案經檢察官鄭伊鈞到庭執行職務。
中    華    民    國    95    年    7     月    31    日
                  刑事第五庭    法  官  楊文廣
以上正本證明與原本無異。
如不服本判決應於收受本判決送達後十日內向本院提出上訴書狀，
其未敘述上訴理由者，並得於提起上訴後十日內向本院補提理由
書狀（均須按他造當事人之人數附繕本）「切勿逕送上級法院」
中    華    民    國    95    年    7     月    31    日
                                書記官  林志憲
附錄本判決論罪科刑法條全文
槍砲彈藥刀械管制條例第12條第4 項：
未經許可，持有、寄藏或意圖販賣而陳列子彈者，處五年以下有
期徒刑，併科新臺幣三百萬元以下罰金。


司法院資訊處製作；財團法人民間司法改革基金會備份。
